最高法院刑事判決　　　　　　　　　　　　　　　　八十八年度台非字第一三三號
　　上訴人　最高法院檢察署檢察總長
　　被　告　甲○○
右上訴人因被告偽造文書案件，對於台灣高等法院中華民國八十七年四月二十八日第
二審確定判決（八十六年度上訴字第六三五○號，起訴案號：台灣新竹地方法院檢察
署八十六年度偵字第四一九○號），認為違法，提起非常上訴，本院判決如左：
    主  文
原判決及第一審判決關於違背法令（行使偽造切結書及沒收切結書上署押與印文）部
分均撤銷。
    理  由
本件非常上訴理由稱：按未受請求之事項予以判決者，其判決當然為違背法令。刑事
訴訟法第三百七十九條第十二款有明文規定。又科刑判決所認定之事實與所採用之證
據不相適合，即屬證據上之理由矛盾。亦為當然違背法令。本件檢察官起訴之被告犯
罪事實，係指被告於民國八十五年四月六日偽刻吳鳳蘭之印章，以吳鳳蘭之名義填具
市內電話裝機申請書，蓋用吳鳳蘭之印章，將申請書交付不知情之楊美楨往中華電信
股份有限公司新竹營運處，申請裝設（○三）0000000號等電話二具，觸犯刑
法第二百十六條、第二百十條之行使偽造私文書罪。並未起訴被告偽造吳鳳蘭之切結
書並予行使之事實。第一審竟予一併判決，又未明其何以有權一併判決之理由，已
屬違法。況依該切結書之內容以觀，係被害人吳鳳蘭因發覺被人冒用名義申請裝設電
信設備，請求中華電信北區分公司新竹營業處予以停止使用並拆除。如有虛偽情事或
發生任何糾紛，願負全部法律責任（見八十六年度偵字第八五號卷第八頁）。被害人
復自承該切結書係其親自切結沒錯（見同上卷第五頁背面）。該判決無視該切結書之
內容及被害人之陳述，竟以該切結書為證據，認定被告偽造該切結書，一併論以刑法
第二百十六條、第二百十條之罪，並諭知該切結書上吳鳳蘭之印文及署押均沒收，尤
其違誤。案經被告上訴，原審未予撤銷糾正，而駁回上訴，同屬違法。案經確定，且
不利於被告。爰依刑事訴訟法第四百四十一條、第四百四十三條提起非常上訴，以資
救濟等語。
本院查本件檢察官並未就被告偽造吳鳳蘭名義之切結書並予行使部分，提起公訴，第
一審竟未明何以有權將該未起訴部分一併審判之理由，擅予判決在內，又被害人吳
鳳蘭供明上開切結書係伊因發覺被人冒名申請裝設電信設備，而請求電信公司停止使
用並拆除（見偵查卷第五頁筆錄及第八頁切結書），原第一審判決認定被告行使偽造
切結書之犯罪事實，亦與其採用吳鳳蘭供詞及切結書為論罪之依據，不相適合，顯有
對未受請求之事項擅予判決及證據上理由矛盾，致適用法律錯誤之違法情形，原第二
審確定判決，竟未予糾正，仍判予維持，同屬違法。案經確定，非常上訴意旨執以指
摘，洵有理由，因原判決及第一審判決違法部分不利於被告，且屬訴外裁判，應由本
院將該訴外裁判違背法令部分撤銷，以資糾正，不另行判決。
據上論結，應依刑事訴訟法第四百四十七條第一項第一款，判決如主文。
中      華      民      國    八十八    年      六      月      九      日
                              最高法院刑事第二庭
                                  審判長法官  莊  來  成
                                        法官  呂  潮  澤
                                        法官  謝  俊  雄
                                        法官  白  文  漳
                                        法官  蘇  振  堂
      右正本證明與原本無異
                                              書  記  官
中      華      民      國    八十八    年      六      月     十五     日
